臺灣士林地方法院刑事判決
110年度審易字第1338號
公  訴  人  臺灣士林地方檢察署檢察官陳彥章  
被      告  顏吳靖



上列被告因竊盜案件，經檢察官提起公訴（110 年度偵字第1304
8 號），本院判決如下：
    主  文
顏吳靖竊盜，處罰金新臺幣伍仟元，如易服勞役，以新臺幣壹仟
元折算壹日；緩刑貳年。
一、犯罪事實：                           
    顏吳靖於民國110 年6 月24日上午11時48分許，搭乘FAA-12
    2 號公車，至芝山國小站前（起訴書誤載為臺北市○○區000 
    巷0 ○0 號），欲下車時，竟意圖為自己不法之所有，基於
    竊盜犯意，於上開時間、地點，趁同車乘客褚正和不注意之
    際，徒手竊取褚正和之手提袋1 個（內裝可頌麵包28個、奇
    異果20顆、POCKY 餅乾6 盒，價值共計新臺幣〈下同〉1617元
    ），得手後下車逃逸。
二、證據名稱：
  1.褚正和於警詢中之指述（偵查卷第17頁）；
  2.000-000 號公車車內監視器之影像擷圖1 份（偵查卷第25頁
    至第28頁、第63頁至第69頁）；
  3.贓物認領保管單1 份（偵查卷第35頁）；
  4.贓物圖片1 紙（偵查卷第37頁）；
  5.上開監視錄影畫面之影像光碟乙片（外放）；
  6.被告在警詢、偵查及本院審理時之陳述。
三、對於被告有利證據不採納之理由：
    被告在本院審理時雖辯稱略以：伊打疫苗後有發燒，當天精
     神恍惚拿錯了，回家後才發覺拿到別人的東西云云，並提
    出 其COVID-19疫苗接種紀錄卡為證（偵查卷第57頁），惟
    查， 觀諸上開疫苗接種紀錄卡可知，被告係在6 月22日接
    種疫苗，距離本件案發時間係在6月24日，間隔已有兩日，
    是被告果否如其所述，確有因接種疫苗發燒，以致精神不濟
    之情形？並非無疑，再者，由前引之監視錄影畫面截圖可知
    ，被告攜帶之袋子為粉紅色一類，上車後置放在緊鄰公車前
    門之前方座位上（偵查卷第63頁），褚正和之手提袋則為藍
    色，置放在面對公車後車門之中央座位上（偵查卷第65頁）
    ，兩個袋子不論外觀顏色、放置所在，均有明顯差異，委難
    認有誤認可能，何況被告下車時不僅取走褚正和的手提袋，
    也未忘記攜走自己的袋子（偵查卷第69頁），益見其取走褚
    正和之手提袋，當非誤認，而係有意為之，此證諸被告在偵
    查中經檢察事務官詢以：「拿的東西現在在何處？麵包呢？
    」，陳稱：「派出所拿走了，麵包我拿給小朋友吃了，拿幾
    個忘記了」等語（偵查卷第55頁），顯然其根本將該手提袋
    視為己有，無意歸還，故可隨意處分其內容物，至為明白，
    被告所辯應係卸責之詞，並不足採。
四、論罪科刑之簡要說明：
  1.被告係犯刑法第320條第1項之普通竊盜罪。
  2.爰審酌被告前曾於109 年間因竊盜案件，甫經本院以109 年
    度審簡字第1192號判決判處罰金10000 元，緩刑2 年確定，
    有其臺灣高等法院被告前案紀錄表可考，此次再度行竊，犯
    罪動機、目的，不過貪於小利，並無可取，犯後復否認犯行
    ，本不宜輕縱，姑念其為33年生，案發時已76歲，有憂鬱症
    ，經診斷後確有專注力與生活自理能力下降之問題，此有關
    渡醫院出具之診斷證明書1 份在卷可考（偵查卷第59頁），
    其精神狀況雖未達致不能辨識其行為違法或欠缺依其辨識而
    行為之能力，或上開能力顯著減低之程度，畢竟也難以與常
    人相比，本件依褚正和所述，被竊之物合計約1617元（偵查
    卷第18頁），亦即被告不過小偷小盜，犯罪情節尚稱輕微，
    犯後雖否認犯行，惟除部分可頌麵包已經分送給別人食用外
    ，其餘贓物均已歸還，並再另外賠償3000元給褚正和，此有
    褚正和出具之贓物認領保管單、收據各1 份存卷可查（偵查
    卷第35頁、本院卷第33頁），另斟酌被告之年齡智識、生活
    經驗、家庭與經濟狀況等其他一切情狀，量處如主文所示之
    刑，並諭知易服勞役之折算標準，以示懲儆。
　3.被告竊得之贓物，大部分均已返還，並再另外賠償3000元予
    褚正和等情，已見前述，可以認為其本案犯罪所得，已經悉
    數發還給被害人，參酌刑法第38條之1 第5 項規定，無須再
    行宣告沒收或追徵，附此敘明。
五、緩刑：
    依卷附之臺灣高等法院被告前案紀錄表記載，被告前曾於10
     9 年間因竊盜案件，甫經本院以109 年度審簡字第1192號
    判決判處罰金10000 元，緩刑2 年確定，此外未曾因故意犯
    罪，受有期徒刑以上刑之宣告，此次再犯，本不宜再諭知緩
    刑，惟念其已76歲，復有精神疾病，不免老邁昏庸，犯後亦
    已獲得褚正和原宥，衡情當不致再犯，姑再給予2 年緩刑寬
    典，以觀後效，並期自新。
六、適用法條：
    刑事訴訟法第284 條之1 、第299 條第1 項前段、第310 條
    之1 ，刑法第320 條第1 項、第42條第3 項前段、第74條第
    1 項第1 款，刑法施行法第1 條之1 第1 項，判決如主文。
本案經檢察官林聰良到庭執行職務。
中　　華　　民　　國　　110 　年　　11　　月　　16　　日
           　     刑事第九庭法  官  陳彥宏  
以上正本證明與原本無異。
如不服本判決應於收受送達後 20 日內向本院提出上訴書狀，並
應敘述具體理由。其未敘述上訴理由者，應於上訴期間屆滿後
20 日內向本院補提理由書 (均須按他造當事人之人數附繕本 )
「切勿逕送上級法院」。
因疫情而遲誤不變期間，得向法院聲請回復原狀。　
                        　　書記官  李文瑜
中　　華　　民　　國　　110 　年　　11　　月　　17　　日
論罪法條：
刑法第320條第1項：
意圖為自己或第三人不法之所有，而竊取他人之動產者，為竊盜
罪，處五年以下有期徒刑、拘役或五十萬元以下罰金。